【裁判字號】    97,台上,2774
【裁判日期】    970619
【裁判案由】    違反公司法等罪
【裁判全文】
最高法院刑事判決            九十七年度台上字第二七七四號
上  訴  人
即 自訴 人  萬里行有限公司
            英文名稱 Medipharm Pte Ltd.）
代  表  人  己○○○○○ ○○.
自訴代理人  謝諒獲律師
被      告  甲○○
            乙○○
            丙○○
            丁○○
            戊○○
上列上訴人因自訴被告等違反公司法等罪案件，不服台灣高等法
院中華民國九十四年六月二十七日第二審判決（九十四年度上訴
字第一三七七號，自訴案號：台灣士林地方法院九十三年度自字
第三七號），提起上訴，本院判決如下：
    主  文
上訴駁回。
    理  由
一、得上訴第三審部分
按刑事訴訟法第三百七十七條規定，上訴於第三審法院，非以判
決違背法令為理由，不得為之。是提起第三審上訴，應以原判決
違背法令為理由，係屬法定要件。如果上訴理由書狀並未依據卷
內訴訟資料，具體指摘原判決不適用何種法則或如何適用不當，
或所指摘原判決違法情事，顯與法律規定得為第三審上訴理由之
違法情形，不相適合時，均應認其上訴為違背法律上之程式，予
以駁回。本件原審經審理結果，以犯罪之被害人得提起自訴；又
不得提起自訴而提起者，應諭知不受理之判決，刑事訴訟法第三
百十九條第一項前段、第三百三十四條定有明文。次按刑事訴訟
法第三百十九條所稱得提起自訴之被害人，以具有法律上人格之
自然人或法人為限。未經認許其成立之外國法人，僅能認係非法
人之團體，不能認其為法人，是未經我國政府認許之外國公司，
除法律有特別規定外（例如：著作權法第一百零二條、商標法第
七十條等），不得提起自訴。是以未經認許之外國公司，就本件
違反公司法等罪，不得提起自訴。本件提起自訴者係上訴人即自
訴人萬里行有限公司（後經認許為新加坡商康劑行有限公司），
起訴之時其雖以新加坡商康劑行有限公司名義向經濟部申請認許
，然經第一審向經濟部函調，據復並無其公司登記、認許等相關
資料等情，有經濟部民國九十三年十二月三日經商字第０九三０
二二０六六六０號函附卷可稽（見第一審卷第一０二頁）。是上
訴人於起訴時，在我國並無法人人格，僅屬非法人之團體，無自
訴當事人能力，因欠缺形式訴訟條件不得提起自訴，且當事人能
力為形式訴訟條件，於起訴當時即應具備，不因上訴人事後補正
而治癒其瑕疵，是第一審判決以上訴人提起本件自訴時無當事人
能力，認起訴之程序違背規定，就其自訴被告甲○○、乙○○、
丙○○、丁○○及戊○○涉犯違反公司法第九條第一項等部分為
自訴不受理之諭知，經核並無不合，予以維持，駁回上訴人此部
分在第二審之上訴，已依據卷內資料詳予說明。從形式上觀察，
原判決關於得上訴第三審部分並無足以影響判決結果之違法情形
存在。上訴意旨略稱：原判決有違反刑事訴訟法第三百七十九條
第四、五、十、十二、十四款及第三百七十八條規定，又原判決
引用最高法院二十七年上字第一一九一號判例係違憲；上訴人既
經認許為新加坡商康劑行有限公司，自訴即屬合法等語。惟查：
本院二十七年上字第一一九一號判例揭示：「……自訴須犯罪之
被害人而有行為能力者，始得提起。非法人之團體無所謂行為能
力，則該團體縱設有董事等代表或管理之人，亦不得由其提起自
訴。」等旨，認非法人之團體不得提起自訴，並無違憲之可言。
又新加坡商康劑行有限公司雖於第一審判決（九十三年十二月十
日）後之九十四年二月五日獲經濟部認許，投資設立台灣分公司
，有上訴人在原審提出之經濟部函影本可稽（見原審卷第二０、
二一頁）。但欠缺當事人能力並非得補正事項，上訴意旨以其事
後業經認許取得法人之人格，而指摘原判決不當，尚非可取。其
餘上訴意旨或僅泛稱原判決違反前開刑事訴訟法規定，而未具體
指摘，或就原判決已說明論斷之事項，徒憑己意漫事爭執，均非
適法之第三審上訴理由。依上說明，其此部分上訴違背法律上之
程式，應予駁回。
二、不得上訴第三審部分
按刑事訴訟法第三百七十六條所列各罪之案件，經第二審判決者
，不得上訴於第三審法院，法有明文。上訴人自訴被告甲○○、
乙○○、丙○○、丁○○及戊○○涉犯業務上文書登載不實、竊
盜、侵占、詐欺罪嫌部分，不服原審維持第一審所為自訴不受理
之判決而一併提起上訴。惟查上開罪名分別係屬刑事訴訟法第三
百七十六條第一、二、三、四款所列不得上訴於第三審法院之案
件，既經第二審判決，自不得上訴於第三審法院，上訴人就此部
分復提起上訴，顯為法所不許，應併予駁回。
據上論結，應依刑事訴訟法第三百九十五條前段，判決如主文。
中    華    民    國  九十七  年    六    月   十九   日
                      最高法院刑事第十庭
                          審判長法官  邵  燕  玲
                                法官  李  伯  道
                                法官  孫  增  同
                                法官  吳      燦
                                法官  李  英  勇
      本件正本證明與原本無異
                                      書  記  官
中    華    民    國  九十七  年    六    月  二十三  日
                                                      K


司法院資訊處製作；財團法人民間司法改革基金會備份。
